臺灣新竹地方法院交通事件裁定　　　　 96年度交聲字第153號
原處分機關　交通部公路總局新竹區監理所新竹市監理站
異　議　人　甲○○
即受處分人
上列異議人因違反道路交通管理處罰條例案件，對於交通部公路
總局新竹區監理所新竹市監理站民國96年5月8日所為之竹監新四
字第裁51-E00000000號裁決處分，聲明異議，本院裁定如下：
    主  文
原處分撤銷。
甲○○不罰。
    理  由
一、按道路交通管理處罰條例第8 條所定公路主管機關所為之裁
    決，其性質為行政處分。依道路交通案件處理辦法第20條前
    段規定，交通法庭認為聲明異議有理由或聲明異議雖無理由
    而原處分不當或違法者，應以裁定將原處分經聲明異議部分
    撤銷，並自為裁定。又法院受理交通事件，準用刑事訴訟法
    之規定，道路交通管理處罰條例第89條前段定有明文，參諸
    最高法院76年度臺上字第4986號判例意旨所示：「認定犯罪
    事實所憑之證據，雖不以直接證據為限，間接證據亦包括在
    內，然而無論直接證據或間接證據，其為訴訟上之證明，須
    於通常一般之人均不致有所懷疑，而得確信其為真實之程度
    者，始得據為有罪之認定，倘其證明尚未達到此一程度，而
    有合理之懷疑存在而無從使事實審法院得有罪之確信時，即
    應由法院為諭知被告無罪之判決」，法院於審理行為人違反
    道路交通管理處罰條例案件，當踐行完畢調查證據之程序後
    ，為事實之認定時，如就原處分機關所認定之行為人違規之
    事實仍有合理之訴訟上懷疑，而無法百分之百確信行為人確
    有該當於道路交通管理處罰條例各該處罰條文之構成要件事
    實者，即應依訴訟上之待證事實「倘有懷疑，則從被告之利
    益作解釋」之證據法則，為有利於受處分人之認定。
二、原處分意旨略以：異議人即受處分人駕駛車牌號碼 5878-JU
    號自用小客貨車，於民國95年10月11日12時許在新竹市○○
    路460 號前，因駕駛汽車肇事致人受傷而逃逸，為原舉發單
    位即新竹市警察局交通隊填掣第E00000000 號舉發違反道路
    交通管理事件通知單，舉發異議人「駕駛汽車肇事致人受傷
    而逃逸」，嗣異議人於應到案日期前，向原處分機關提出陳
    述，由原處分機關函請原舉發單位調查，仍認其有前揭違規
    行為，而依道路交通管理處罰條例第62條第4 項（裁決書漏
    載同條例第62條第3項及第67條第3項）規定，於96年5月8日
    以竹監新四字第裁51-E00000000號違反道路交通管理事件裁
    決書裁處異議人罰鍰新臺幣（下同）9,000 元，並吊銷駕駛
    執照，1年內禁考。
三、聲明異議意旨略以：異議人即受處分人主張舉發當時，實際
    駕駛人為乙○○（即異議人之配偶）而非異議人，爰請求撤
    銷原處分等語。
四、經查：
(一)、本件異議人甲○○於舉發時、地並無駕車肇事逃逸之事實，
    業據證人乙○○即異議人之配偶於本院訊問時證稱：「（當
    天95年10月11日開車的人是誰？）開車的人確實是我」、「
    （警察開肇事逃逸這個罰單的時候，為何是你太太自承是他
    肇事？）警察到我們辦公室教室接觸的人是我太太，因為我
    去年住院住了3 次，我太太為了不想讓我操勞，所以就向警
    察承認」等語綦詳，核與異議人所述：「（本件舉發違規當
    天的車子是否你開的？）不是，是乙○○開的」、「（既然
    當天沒有在車上，為何要說謊？）我沒有辦法，我沒得選擇
    。我到法庭之後，所講的都是事實。可是警察的那些行為，
    沒有留下證據，我根本無從去申訴，當時我先生生病很嚴重
    」、「（本件是否確實有頂替乙○○？）有，可是那時候我
    真的不知道事情會這麼嚴重」等語大致相符，足認異議人辯
    稱違規車輛係乙○○所駕駛，應非杜撰。
(二)、此外，經調閱臺灣新竹地方法院檢察署96年度偵字第913 號
    96年2月16日訊問筆錄，舉發當時與車牌號碼5878-JU號自用
    小客貨車發生車禍之告訴人張淑德到庭具結後證稱：「（去
    年10月11日中午12點在新竹市○○街與少年街口發生車禍過
    程？）當時我從北大路轉少年街，對方是從廣州街過來，在
    十字路口上，撞倒我，我就跌倒，對方是開小型的箱型車，
    當時他撞倒我時，對方從駕駛座下車看我的傷勢，駕駛是 1
    個男的，約160 公分左右，身材瘦小，穿格子襯衫。他先問
    我有沒有怎樣，接著很兇跟我說：『怎麼來撞我。』後來我
    想報警，對方聽到我要報警，他就說要報警，不理你了，就
    把車門關上，我當時就抄對方的車號，車號5878-JU ，車身
    還有寫蕭老師作文補習班…」、「（你確定從駕駛座下車查
    看的是1個男的？）我很確定是1個男的，因為我看的很清楚
    。我們還有面對面講話，當時下車查看的人只有他」等語，
    可證明舉發當時之駕駛人為男性，且與異議人及違規車輛實
    際駕駛人乙○○於96年3 月26日偵訊時所述相符，故異議人
    稱違規車輛係乙○○所駕駛，應可採信。
(三)、況異議人甲○○因本件車禍所衍生之頂替罪嫌刑事案件，經
    承辦之臺灣新竹地方法院檢察署檢察官調查結果，認為異議
    人並非本件車禍發生當時之實際駕駛人，涉有頂替之犯行，
    予以起訴在案等情，復據本院調閱該檢察署96年度偵字第91
    3 號偵查卷宗核閱無誤，且有該檢察署檢察官96年度調偵字
    第242號聲請簡易判決處刑書1份附卷可稽。從而，異議人並
    無原處分意旨所指之「駕車肇事致人受傷而逃逸」之違規行
    為，應無疑義。
五、綜上，舉發當時違規車輛之實際駕駛人應為乙○○而非異議
    人，依首開說明，即應為異議人有利之認定，則原處分機關
    依道路交通管理處罰條例第62條第3項、第4項前段、第67條
    第3項等規定，裁處異議人罰鍰9,000元，並吊銷駕駛執照，
    1 年內不得考領駕駛執照等處分，經核於法尚有未合，本件
    異議人之異議為有理由，自應將原處分予以撤銷，另為異議
    人不罰之諭知。
六、應依道路交通案件處理辦法第20條，裁定如主文。
中　　華　　民　　國　　96　　年　　10　　月　　29　　日
                  交通法庭法  官  楊數盈
以上正本證明與原本無異。
如不服本裁定，應於裁定送達後5 日內向本院提出抗告狀。
                          書記官  謝國聖
中　　華　　民　　國　　96　　年　　10　　月　　29　　日
